【裁判字號】    97,交聲,665
【裁判日期】    970731
【裁判案由】    聲明異議
【裁判全文】
臺灣臺中地方法院交通事件裁定        97年度交聲字第665號
原處分機關    交通部公路總局臺中區監理所
異 議人 即
受 處分 人    甲○○
上列受處分人因違反道路交通管理處罰條例案件，對於交通部公
路總局臺中區監理所民國九十七年一月三十日所為之裁決（裁監
稽違字第裁六一－Ｃ0000000號裁決書），聲明異議，本
院裁定如下：
    主  文
原處分撤銷。
甲○○不罰。
    理  由
一、原處分機關【即交通部公路總局臺中區監理所】係以：駕駛
    人鄭安利駕駛為屬異議人即受處分人甲○○（下稱受處分人
    ）所有之車號六ＧＧ－七六三號機車（下稱前開機車），於
    民國九十六年十月十四日零時十五分許，在臺中縣太平市○
    ○路○段處，因與車號Ｍ三Ｓ－八七八、三ＧＭ－八七六、
    Ｇ六Ｋ－三二三、五九六－ＢＷＵ號等多部機車在道路上競
    駛、競技之違規行為，經臺中縣警察局太平分局員警依道路
    交通管理處罰條例第四十三條第三項規定，當場製作中縣警
    交字第ＨＣ0000000號舉發通知單（下稱前開舉發通
    知單）予以舉發並交付予駕駛人鄭安利簽收；因舉發法條需
    併處吊扣車輛所有人牌照，原處分機關遂於九十七年一月三
    十日，依道路交通管理處罰條例第四十三條第四項規定，以
    裁監稽違字第裁六一─Ｃ0000000號裁決書（下稱前
    開裁決書）對受處分人裁處吊扣該車輛牌照三個月，於法並
    無不合等語。
二、受處分人聲明異議意旨略以：受處分人於九十七年二月五日
    始收到前開裁決書，而本件違規行為時係九十六年十月十四
    日，受處分人收受前開裁決書日期與本件違規行為時，二者
    相差已逾三個月，且任何車輛有違規事件不得辦理過戶手續
    ，為此聲明異議，請求撤銷原處分等語。
三、按汽車駕駛人，駕駛汽車有在道路上蛇行，或以其他危險方
    式駕車之情形者，處新臺幣六千元以上二萬四千元以下罰鍰
    ，並當場禁止其駕駛；二輛以上之汽車共同違反第一項規定
    者，處汽（機）車駕駛人新臺幣三萬元以上九萬元以下罰鍰
    ，並當場禁止其駕駛及吊銷其駕駛執照；汽（機）車駕駛人
    有第一項第一款、第三項行為者，並吊扣該車輛（所有人）
    牌照三個月；經受吊扣牌照之車輛再次提供為違反第一項第
    一款、第三項行為者沒入該車輛。道路交通管理處罰條例第
    四十三條第一項第一款、第三項、第四項及違反道路交通管
    理事件統一裁罰標準表皆有明文。再按行為人有違反道路交
    通管理處罰條例之情形者，應填製舉發違反道路交通管理事
    件通知單（下稱舉發通知單），並於被通知人欄予以勾記，
    其通知聯依下列規定辦理：當場舉發者，應填記駕駛人或行
    為人姓名、性別、出生年月日、地址、身份證統一號碼及車
    主姓名、地址、車牌號碼、車輛種類。被查獲之駕駛人或行
    為人為受處分人時，應於填記通知單後交付該行為人簽名或
    簽章收受之；拒絕簽章者，仍應將通知聯交付該駕駛人或行
    為人收受，並記明其事由及交付之時間，視為已收受；受處
    分人非該當場被查獲之駕駛人或行為人，舉發機關應另行送
    達之。再按違反道路交通管理事件行為人，未依規定自動繳
    納罰鍰，或未依規定到案聽候裁決，處罰機關應於基準表於
    舉發違反道路交通管理事件通知單送達且逾越應到案期限六
    十日後之三個月內逕行裁決之。違反道路交通管理事件統一
    裁罰基準及處理細則第十一條第一項第一款、第二款及第四
    十四條第一項亦有明文。揆諸首揭規定與說明，當場舉發時
    ，舉發通知單應由舉發機關交付受處分人收受，若受處分人
    非當場查獲之行為人或駕駛人時，應填載查明受處分人資料
    ，交付被查獲之行為人代收。如受處分人未依規定自動繳納
    罰鍰，或未到案聽候裁決，處罰機關始得依違反道路交通管
    理事件統一裁罰基準表逕行裁決。倘受處分人未經舉發，或
    舉發機關為填製舉發違反道路交通管理事件通知單，或舉發
    違反道路交通管理事件通知單未經合法送達受處分人，處罰
    機關即逕行裁決，其裁決程序顯悖於法律程序（參見臺灣高
    等法院高雄分院九十五年度交抗字第一八八號裁定，亦同此
    旨）。
四、本件受處分人於前揭時地，因駕駛人鄭安利駕駛前開機車，
    與多部機車在道路上競駛、競技之違規事實，固有前開裁決
    書乙紙附卷可稽。且按汽車駕駛人，駕駛汽車有在道路上蛇
    行，或以其他危險方式駕車之情形者，應吊扣該汽車牌照三
    個月，為道路交通處罰處罰條例第四十三條第四項所明定，
    此項之規定，係以車輛所有人為對象，以使車輛所有人勿自
    為或令其受僱人或借用人為此違規行為，故舉發機關依法掣
    發本件舉發通知單後，應將該舉發通知單送達汽（機）車所
    有人，或依違反道路交通管理事件統一裁罰基準及處理細則
    第十一條規定將舉發通知單交由駕駛人代收。又按道路交通
    管理處罰條例第八十五條第二項規定：「本條例關於車輛所
    有人之處罰，其為吊扣或吊銷車輛牌照者，不因處分後該車
    輛所有權移轉、質押、租賃他人或租賃關係終止而免於執行
    」，其規範目的乃在於防杜原汽車所有人於車輛違規後，以
    移轉所有權、質押、租賃他人等方式，脫免罰責，如汽車所
    有人於處分作成後，始以移轉所有權等方式，冀圖規避吊扣
    、吊銷車輛牌照之行政處罰，即應受前揭條文之約制，而使
    該處分效力及於繼受取得汽車所有權之人。此於處分作成前
    原汽車所有人即已先行移轉所有權之情形，為防止原汽車所
    有人於車輛違規後，脫免吊扣、吊銷牌照之罰責自應作相同
    之解釋，始符該條文之立法目的（臺灣高等法院臺中分院九
    十六年度交抗字第三五四號裁定參照）。則縱使處分做成前
    ，原車輛所有人移轉其車輛所有權，道路交通管理處罰條第
    四十三條第四項之處分對象仍應為裁決時之車輛所有人，原
    處分機關據以對受處分人裁處乙節，固無違誤，而堪認受處
    分人前開所辯，為屬無據。惟查，依卷附資料觀之，原舉發
    機關並未就前揭吊扣汽車牌照部分，開立舉發通知單予前開
    機車所有人（即違規行為當時之車主伍鴻德或受處分人）收
    受或委由駕駛人鄭安利代受處人收受該舉發通知單之情事，
    此觀諸卷附前開舉發通知單之內容（僅記載鄭安利之姓名年
    籍資料）及違規查詢報表即明。從而，前開機車所有人即受
    處分人顯未受到合法舉發，甚為明確。於此情形，原處分機
    關對受處分人逕行裁決，其裁決程序顯已悖於法律程序。又
    道路交通管理處罰條例第九十條前段規定：「違反本條例之
    行為，自行為成立之日起；行為有連續或繼續之狀態者，自
    行為終了之日起，逾三個月不得舉發」，則受處分人辯稱前
    開裁決書之日期與違規日期二者已逾三個月等語，固屬無據
    ，然本件違規行為自行為成立之日（即九十六年十月十四日
    ）時起算迄今，顯已逾三個月未據舉發機關合法舉發，依前
    開規定，本件自無從對受處分人另予舉發。是本件異議雖無
    理由，惟原處分既有前揭違法失當之處，自屬無可維持，應
    將原處分撤銷，並對受處分人另為不罰之諭知。
據上論斷，應依道路交通管理處罰條例第八十七條第二項，道路
交通案件處理辦法第二十條，裁定如主文。
中    華    民    國    97    年    7     月    31    日
                  交通法庭  法  官  何世全
上正本證明與原本無異。
如不服本裁定，應於送達後五日，內向本院提出抗告狀。
                                書記官  童洪芳美
中    華    民    國    97    年    7     月    31    日


司法院資訊處製作；財團法人民間司法改革基金會備份。
